臺灣彰化地方法院刑事判決　　　　　　　100年度訴字第996號
公　訴　人　臺灣彰化地方法院檢察署檢察官
被　　　告　楊甘吉
上列被告因毒品危害防制條例案件，經檢察官提起公訴（100 年
度毒偵字第1211、1459號），被告於本院準備程序中自白犯罪，
本院認有刑事訴訟法第273 條之1 第1 項之情形，合議裁定由受
命法官獨任進行簡式審判程序，茲審理判決如下：
    主  文
楊甘吉施用第一級毒品，累犯，處有期徒刑玖月；又施用第二級
毒品，累犯，處有期徒刑伍月。又施用第一級毒品，累犯，處有
期徒刑玖月，扣案之海洛因壹包（驗餘淨重零點壹貳陸壹公克）
沒收銷燬之；又扣案之塑膠鏟管及注射針筒各壹支均沒收。應執
行有期徒刑壹年捌月，扣案之海洛因壹包（驗餘淨重零點壹貳陸
壹公克）沒收銷燬之；又扣案之塑膠鏟管及注射針筒各壹支均沒
收。
    事  實
一、楊甘吉前於民國（下同）90年間，因施用毒品案件，經本院
    以90年度毒聲第2762號裁定，令入戒治處所施以強制戒治1
    年，再經本院以91年度毒聲字第676 號裁定停止戒治，戒治
    所餘期間付保護管束，嗣經本院以91年度毒聲字第1808號裁
    定，撤銷停止戒治，於92年4 月23日執行完畢釋放；又於前
    開強制戒治執行完畢後5 年內之95年間，因施用毒品案件，
    經本院以95年度訴字第64號判決，判處有期徒刑11月確定。
    另於97年間，因施用毒品案件，經本院以97年度訴字第1668
    號判決，判處有期徒刑1 年確定（第一案）；又於同年間，
    因施用毒品案件，經本院以97年度2004號判決，判處有期徒
    刑10月、6 月，並定應執行有期徒刑1 年3 月，嗣經臺灣高
    等法院臺中分院以97年度上訴字第2235號判決駁回上訴確定
    （第二案）；又於同年間，因施用毒品案件，經本院以97年
    度訴字第2429號判決，判處有期徒刑1 年確定（第三案），
    上開三案再經本院以97年度聲字第2544號裁定，定應執行有
    期徒刑2 年2 月確定，業於99年8 月1 日縮短刑期執行完畢
    出監。詎其仍不知悔改，（一）竟基於施用第一級毒品海洛
    因及施用第二級毒品甲基安非他命之犯意，於100 年4 月22
    日上午8 、9 時許，彰化縣彰化市○○○○道工地附近，先
    將第二級毒品甲基安非他命置於吸食器內，以火燒烤後吸食
    其煙之方式，施用第二級毒品甲基安非他命1 次；隨即以將
    第一級毒品海洛因置入針筒內摻水後注射身體之方式，施用
    第一級毒品海洛因1 次；（二）另基於施用第一級毒品海洛
    因之犯意，於100 年7 月11日下午5 、6 時許，其位於彰化
    縣鹿港鎮東崎里東崎六巷37之2 號之住處內，以將第一級毒
    品海洛因置入針筒內摻水後注射身體之方式，施用第一級毒
    品海洛因1 次。嗣分別於（一）100 年4 月26日晚上9 時許
    ，在彰化縣彰化市○○路○ 段551 號前，因形跡可疑為警盤
    查，發現其為毒品列管人口，經徵其同意後採集尿液送驗，
    結果呈甲基安非他命、可待因及嗎啡陽性反應；（二）100
    年7 月11日下午6 時33分許，在其上揭住處2 樓房間內，為
    警持臺灣彰化地方法院檢察署檢察官核發之拘票查獲，並於
    拘提時以目視發現並扣得放置於房間桌上之塑膠鏟管及注射
    針筒各1 支，並扣得其主動交付之海洛因1 包（驗餘淨重0.
    1261公克），經對其採集尿液送驗後，結果呈可待因及嗎啡
    陽性反應，始查知上情。
二、案經彰化縣警察局彰化、鹿港分局報請臺灣彰化地方法院檢
    察署檢察官偵查起訴。
    理  由
一、按除被告所犯為死刑、無期徒刑、最輕本刑為3 年以上有期
    徒刑之罪或高等法院管轄第一審案件者外，於刑事訴訟法第
    273 條第1 項程序進行中，被告先就被訴事實為有罪之陳述
    時，審判長得告知被告簡式審判程序之旨，並聽取當事人、
    代理人、辯護人及輔佐人之意見後，裁定進行簡式審判程序
    ；除簡式審判程序、簡易程序及第376 條第1 款、第2 款所
    列之罪之案件外，第一審應行合議審判，刑事訴訟法第273
    條之1 第1 項、第284 條之1 分別定有明文。本件被告楊甘
    吉所犯係死刑、無期徒刑、最輕本刑為3 年以上有期徒刑或
    高等法院管轄第一審案件以外之罪，並於本院行準備程序時
    就被訴事實為有罪之陳述，本院合議庭依前揭規定，經評議
    結果，裁定改由受命法官獨任行簡式審判程序，先予敘明。
二、上揭事實，業據被告楊甘吉於警詢、偵訊及本院審理時均坦
    承不諱，且（一）100 年4 月26日晚上9 時許，為警查獲時
    所採取之尿液，經送鑑驗結果，確呈甲基安非他命、可待因
    及嗎啡陽性反應，此有去氧核醣核酸條例以外案件接受尿液
    採樣同意書、彰化縣警察局彰化分局委託檢驗尿液代號與真
    實姓名對照認證單、詮昕科技股份有限公司100 年5 月12日
    報告編號00000000號濫用藥物尿液檢驗報告各1 紙附卷可稽
    ；（二）100 年7 月11日為警查獲時所採取之尿液，經送鑑
    驗結果，確呈可待因及嗎啡陽性反應，此有彰化縣警察局鹿
    港分局委託檢驗尿液代號與真實姓名對照表、詮昕科技股份
    有限公司100 年7 月22日報告編號00000000號濫用藥物尿液
    檢驗報告各1 紙及查獲照片8 張附卷可稽，而扣案之白色粉
    末1 包，經送鑑驗結果確實含第一級毒品海洛因成分（驗餘
    淨重0.1261公克），此有行政院衛生署草屯療養院100 年7
    月27日草療鑑字第1000700145號鑑定書1 紙附卷可參，此外
    ，復有扣案之被告所有並供其施用第一級毒品所用之塑膠鏟
    管及注射針筒各1 支可資佐證，應認被告之自白確與事實相
    符，堪以採信。
三、按依毒品危害防制條例所為關於聲請觀察、勒戒或強制戒治
    之裁定，涉及拘束人身自由之保安處分，係有關實體事項而
    與實體判決具同等效力，於確定後，得以其違背法令為由，
    提起非常上訴。又施用第一、二級毒品為犯罪行為，毒品危
    害防制條例第10條定有處罰明文。故施用第一、二級毒品者
    ，依前揭規定本應科以刑罰，惟基於刑事政策，對合於一定
    條件之施用者，則依同條例第20條、第23條之規定，施以觀
    察、勒戒或強制戒治之保安處分。再毒品危害防制條例於民
    國92年7 月9 日修正公布，自93年1 月9 日施行，刪除二犯
    及三犯之規定，一改修法前繁雜之處遇程序，並認施用毒品
    者係屬病患性犯人，以觀察、勒戒戒除其身癮，並以強制戒
    治去除其心癮。其中第20條、第23條將施用毒品之刑事處遇
    程序，區分為「初犯」及「五年內再犯」、「五年後再犯」
    。依其立法理由之說明：「初犯」，經觀察、勒戒或強制戒
    治後，應為不起訴處分或不付審理之裁定；經觀察、勒戒或
    強制戒治執行完畢釋放後，「五年內再犯」者，因其再犯率
    甚高，原實施之觀察、勒戒及強制戒治既已無法收其實效，
    爰依法追訴或裁定交付審理。至觀察、勒戒或強制戒治執行
    完畢釋放後，「五年後再犯」者，前所實施之觀察、勒戒或
    強制戒治已足以遮斷其施用毒品之毒癮，為期自新及協助其
    斷除毒癮，仍適用「初犯」規定，先經觀察、勒戒或強制戒
    治之程序。從而依該次修正後之規定，僅限於「初犯」及「
    五年後再犯」二種情形，始應先經觀察、勒戒或強制戒治之
    程序。倘被告前於五年內已再犯，縱其第三次（或第三次以
    上）再度施用毒品之時間，在初犯或前次再犯經觀察、勒戒
    或強制戒治執行完畢釋放五年以後，已不合於「五年後再犯
    」之規定，且因前已於「五年內再犯」，顯見其再犯率甚高
    ，原實施觀察、勒戒或強制戒治，已無法收其實效，即應依
    該條例第10條處罰，不因其再犯之處遇僅受觀察、勒戒之執
    行，未經起訴處罰而有異（參照最高法院97年度第5 次刑事
    庭會議決議及97年度臺非字第406 號判決）。查本件被告楊
    甘吉前於90年間，因施用毒品案件，經本院以90年度毒聲第
    2762號裁定，令入戒治處所施以強制戒治1 年，再經本院以
    91年度毒聲字第676 號裁定停止戒治，戒治所餘期間付保護
    管束，嗣經本院以91年度毒聲字第1808號裁定，撤銷停止戒
    治，於92年4 月23日執行完畢釋放；又於前開強制戒治執行
    完畢後5 年內之95年間，因施用毒品案件，經本院以95年度
    訴字第64號判決，判處有期徒刑11月確定等情，此有臺灣高
    等法院被告前案紀錄表在卷可稽，被告前既曾因施用毒品案
    件，經強制戒治執行完畢釋放後之5 年內，已再犯施用毒品
    罪，復於100 年4 月22日上午8 、9 時許及於100 年7 月11
    日下午5 、6 時許，分別再犯施用第一級毒品海洛因及第二
    級毒品甲基安非他命之犯行，揆諸前揭說明，即非屬毒品危
    害防制條例第20條第3 項所規定之「五年後再犯」之情形，
    且因前已於「五年內再犯」，即應依毒品危害防制條例第10
    條之規定處罰。綜上所述，本案事證明確，被告犯行洵堪認
    定，應予依法論科。
四、查海洛因、甲基安非他命係毒品危害防制條例第2 條第2 項
    第1 款、第2 款所稱之第一級、第二級毒品，依法均不得持
    有、施用。核被告所為，係犯毒品危害防制條例第10條第1
    項之施用第一級毒品罪及同條例第10條第2 項之施用第二級
    毒品罪。被告於施用前持有第一級毒品海洛因、第二級毒品
    甲基安非他命之低度行為，各為施用之高度行為所吸收，均
    不另論罪。被告所犯上開於100 年4 月22日上午8 、9 時許
    施用第一級毒品海洛因及第二級毒品甲基安非他命及於100
    年7 月11日下午5 、6 時許施用第一級毒品海洛因之犯行，
    犯意各別，行為不同，應分論併罰。又查被告前於97年間，
    因施用毒品案件，經本院以97年度訴字第1668號判決，判處
    有期徒刑1 年確定（第一案）；又於同年間，因施用毒品案
    件，經本院以97年度2004號判決，判處有期徒刑10月、6 月
    ，並定應執行有期徒刑1 年3 月，嗣經臺灣高等法院臺中分
    院以97年度上訴字第2235號判決駁回上訴確定（第二案）；
    又於同年間，因施用毒品案件，經本院以97年度訴字第2429
    號判決，判處有期徒刑1 年確定（第三案），上開三案再經
    本院以97年度聲字第2544號裁定，定應執行有期徒刑2 年2
    月確定，於99年8 月1 日縮短刑期執行完畢出監等情，有臺
    灣彰化地方法院檢察署刑案資料查註紀錄表、臺灣高等法院
    被告前科紀錄表各1 份在卷可稽，其於5 年內以故意再犯本
    件有期徒刑以上之罪，均為累犯，應依刑法第47條第1 項之
    規定，均加重其刑。爰審酌被告曾因施用毒品送強制戒治，
    仍未能戒除毒癮，仍一再施用毒品戕害自身健康，及其犯罪
    之動機、目的、所生危害及犯罪後尚知坦承犯行，態度尚稱
    良好等一切情狀，各量處如主文所示之刑，並定其應執行之
    刑。扣案之第一級毒品海洛因1 包（驗餘淨重為0.1261公克
    ），為查獲之毒品，不問是否為被告所有，應依毒品危害防
    制條例第18條第1 項前段規定，宣告沒收銷燬之。另扣案之
    塑膠鏟管及注射針筒各1 支，為被告楊甘吉所有，且為其供
    吸食第一級毒品海洛因所用之物，業據被告供承在卷，爰依
    刑法第38條第1 項第2 款之規定宣告沒收。
五、據上論斷，應依刑事訴訟法第273 條之1 第1 項、第299 條
    第1 項前段，毒品危害防制條例第10條第1 項、第2 項、第
    18條第1 項前段，刑法第11條前段、第47條第1 項、第51條
    第5 款、第38條第1 項第2 款，判決如主文所示。
六、如不服本判決，得於判決書送達之日起10日內，以書狀敘述
    理由，向本庭提出上訴。
本案經檢察官陳鼎文到庭執行職務。
中    華    民    國   100    年    9     月    29    日
                  刑事第九庭          法  官  黃齡玉
以上正本證明與原本無異。
如不服本判決，應於收受判決後10日內向本院提出上訴書狀，並
應敘述具體理由；其未敘述上訴理由者，應於上訴期間屆滿後20
日內向本院補提理由書（均須按他造當事人之人數附繕本「切勿
逕送上級法院」）。
中    華    民    國   100    年    9     月    29    日
                                      書記官  李噯靜
附錄本案論罪科刑法條全文：
毒品危害防制條例第10條
施用第一級毒品者，處 6 月以上 5 年以下有期徒刑。
施用第二級毒品者，處 3 年以下有期徒刑